【裁判字號】    99,抗,54
【裁判日期】    990225
【裁判案由】    履行契約等
【裁判全文】
臺灣高等法院民事裁定                    99年度抗字第54號
抗  告  人   甲○○
送達代收人   林靜文律師
抗告人因與相對人乙○○間履行契約事件，對於中華民國98年12
月8日臺灣臺北地方法院98年度審訴字第6626號所為裁定提起抗
告，本院裁定如下：
    主  文
原裁定廢棄。
    理  由
一、抗告意旨略以：兩造間就坐落於臺北市中山區○○○路○段
    27號9樓等房地（下稱系爭不動產）簽有不動產買賣契約書
    ，因系爭不動產上仍有承租人，兩造又就承租人繼續租賃乙
    節簽立協議書。現承租人已提前終止租約，依協議書約定，
    相對人應返還抗告人原所交付之補貼金新台幣（以下同）
    120萬元。抗告人向原法院起訴請求相對人返還前開補貼金
    本息，詎原法院以相對人現住所地在高雄為由，裁定將本件
    訴訟移轉管轄至臺灣高雄地方法院。實者，本件簽立系爭不
    動產買賣契約時，相對人住所為「臺北市大安區○○○路○
    段236巷5號13樓之1」，其後協議書亦在臺北市簽立，而抗
    告人向相對人以存證信函催告其依協議書約定履行時，亦寄
    至上址，且經相對人收受，已符合民事訴訟法第1條第1項後
    段規定，原法院未查，逕依民事訴訟法第1條第1項前段規定
    裁定移轉管轄至臺灣高雄地方法院，實屬率斷，為此提起抗
    告等語。
二、原裁定以：抗告人訴請相對人履行兩造所簽定協議書第3條
    第1項約定，而相對人住所地係在高雄市○○區○○里○○鄰
    市○○路107巷14號，依民事訴訟法第1條第1項之規定，應
    由臺灣高雄地方法院管轄，抗告人向無管轄權之原法院起訴
    ，即有違誤，爰依職權將本件移送臺灣高雄地方法院管轄等
    語。
三、按依一定之事實，足認以久住之意思，住於一定之區域者，
    即為設定其住所於該地，為民法第20條所明定，是我國民法
    關於住所之設定，兼採主觀主義及客觀主義之精神，必須主
    觀上有久住一定區域之意思，客觀上有住於一定區域之事實
    ，該一定之區域始為住所，故住所並不以登記為要件。又戶
    籍法為戶籍登記之行政管理規定，戶籍地址乃係依戶籍法所
    為登記之事項，戶籍地址並非為認定住所之唯一標準。最高
    法院93年度台抗字第393號、97年度台抗字第118號裁判見解
    亦同，可資參照。
四、按訴訟，由被告住所地之法院管轄。被告住所地之法院不能
    行使職權者，由其居所地之法院管轄。訴之原因事實發生於
    被告居所地者，亦得由其居所地之法院管轄，民事訴訟法第
    1條第1項定有明文。查相對人固於98年7月9日將戶籍遷至高
    雄市○○區○○里○○鄰市○○路107巷14號（見原審卷第20
    頁），惟抗告人寄發存證信函予相對人以為催告時，該函仍
    於98年8月21日送抵台北市○○○路○段236巷5號13樓之1，
    並經該大樓服務中心以受僱人身分收受，有中華郵政掛號郵
    件收件回執可稽（見本院卷第13頁）。則抗告人主張相對人
    仍居住於上址，尚非全然子虛。原法院逕依個人基本資料查
    詢結果顯示戶籍遷移，即認相對人之住所為戶籍新址，而未
    為實際住所或居所之調查，尚嫌率斷。抗告意旨指摘原裁定
    不當，為有理由，爰予廢棄，由原法院更為妥適之處理。
五、據上論結，本件抗告為有理由，依民事訴訟法第492條，裁
    定如主文。
中    華    民    國    99    年    2     月    25    日
                    民事第一庭
                        審判長法  官  張耀彩
                              法  官  林金吾
                              法  官  盧彥如
正本係照原本作成。
不得再抗告。
中    華    民    國    99    年    3     月    1     日
                              書記官  鄭兆璋

司法院資訊處製作；財團法人民間司法改革基金會備份。
